【裁判字號】    89,易,284
【裁判日期】    890627
【裁判案由】    就業服務法
【裁判全文】
臺灣花蓮地方法院刑事判決                          八十九年度易字第二八四號
    公  訴  人  臺灣花蓮地方法院檢察署檢察官
    被      告  乙○○
                丙○○
右列被告等因違反就業服務法案件，經檢察官提起公訴（八十九年度偵字第八五三號
），本院判決如左：
    主  文
乙○○、丙○○，均無罪。
    理  由
一、公訴意旨大意為：被告乙○○及丙○○二人明知道外國人未經許可，不得在本國
    工作，竟然基於概括的犯意，從民國八十七年十月間起，分別以提供酒食報酬等
    代價，非法僱用他人合法申請引進的泰國籍外勞ＰＨＡＮＫＲＡＴＨＯＫ  甲○
    ○○（以下稱「阿閃」），在花蓮縣吉安鄉地區，從事收纜線及搬運木材等工作
    ，而被警方在八十八年十二月十三日中午當場查獲。
二、按犯罪事實應依證據認定之，無證據不得推定其犯罪事實；而不能證明被告犯罪
    者，應諭知無罪判決，刑事訴訟法第一百五十四條及第三百零一條第一項前段分
    別有明文規定。而「事實之認定，應憑證據，如未能發現相當證據，或證據不足
    以證明，自不能以推測或擬制之方法，以為裁判基礎」，「證人之陳述有部分前
    後不符，或相互間有所歧異時，究竟何者為可採，法院仍得本其自由心證予以斟
    酌，非謂一有不符或矛盾，即應認為其全部均為不可採信」，這樣的見解可參考
    最高法院四十年台上字第八六號及七十四年台上字第一五九九號判例。
三、訊據被告二人堅決否認有聘僱泰勞「阿閃」的行為，乙○○辯稱：他因為通曉泰
    語，熟悉泰國民情，平時就與很多泰勞熟識，而「阿閃」工作的台灣石材股份有
    限公司（下稱台灣石材公司）勞工宿舍就在他家附近，所以他才會認識「阿閃」
    成為朋友，有時一些笨重物品，「阿閃」會幫忙搬運，他也會以酒食酬謝，但都
    是基於朋友關係互相幫助，案發當天他知道「阿閃」要被警察帶到台東去問話，
    便給了「阿閃」新台幣一千元做路費，他並沒有僱用「阿閃」工作等語；丙○○
    辯稱：他因為乙○○的關係而認識「阿閃」，案發當天「阿閃」剛下工，要去買
    泰國餐點並找朋友，沒找到朋友卻碰到他，他知道「阿閃」還沒吃飯，便請「阿
    閃」吃便當，二人一起在他的工地閒聊，不知道為什麼就被認為有僱用「阿閃」
    等語。
四、經查，本案的檢察官認為被告二人涉嫌違反就業服務法，所依憑的證據只有該名
    泰籍外勞「阿閃」在警訊中的供述，但是「阿閃」在本院審理時結證稱：他在八
    十七年間因受僱於台灣石材公司而入境來台，因為他的宿舍就在乙○○家隔壁，
    乙○○又會說泰國話，二人才認識的，他並透過乙○○而認識了丙○○，乙○○
    平時很照顧他，所以有時他會主動幫忙乙○○搬東西，乙○○也會請他吃東西謝
    謝他，案發當天他剛從台灣石材公司下班要去買東西吃，碰到丙○○，丙○○便
    請他吃便當，後來不知道為什麼警察來就把他帶走了，他除了在台灣石材公司工
    作外，並沒有其他兼職，也沒有受僱於乙○○或丙○○等語，此番證述與其警訊
    中的指述顯然有所出入。又「阿閃」是台灣石材公司聘僱申請入境工作的泰籍外
    勞，自八十七年十月十九日入境到現在都在台灣石材公司擔任操作大理石切割的
    工作，平均一日工作八小時，採三班輪班制，休假時間並不一定，大概一個月三
    、四天等情，除據「阿閃」結證說明外，並有「阿閃」的中華民國外僑居留證、
    各類所得扣繳暨免扣繳憑單、薪資單、考勤表等影本附卷可證，足以證明「阿閃
    」是經過合法申請外勞程序入境台灣工作的外籍人士，以其工作的內容、性質及
    工作時數來判斷，「阿閃」還有餘力再兼職工作的可能性也很低。本院再質問「
    阿閃」在警察訊問時供述是否實在並提示警訊筆錄時，「阿閃」則表示他說的都
    是實話，但他看不懂中文，不知道警訊筆錄所記載的內容是什麼，本院認為「阿
    閃」在本院訊問時都需要透過翻譯回答問題，只能以泰語與人溝通的情形下，警
    訊筆錄中的記載是否確實為「阿閃」的本意，實在存有疑慮，而且「阿閃」在警
    訊中稱：「（問：你被查獲時做何工作？薪資為何？雇主何人？‧‧‧）我被警
    方查獲時，被陳文坡（即丙○○）僱請拉水平線及收拾電纜，陳文坡要給我薪資
    二百元，我因為陳文坡對我很好，所以我不好意思向他拿錢，然後陳文坡改買個
    便當給我。‧‧‧」，但是案發當日（八十八年十二月十三日）「阿閃」是從前
    一晚（同年月十二日）十一點上大夜班直到早上八點鐘，而且「阿閃」在前一天
    （十二日）也已從上午九點多就開始工作，此有上述考勤表可以查證，以如此之
    工作量，「阿閃」實在不可能在十三日自台灣石材公司下工後，再受丙○○之聘
    僱在建築工地從事勞力工作，可見「阿閃」在警訊中指證受丙○○聘僱等語，有
    違常情，並不可採信，另外「阿閃」在警訊中稱：「（問：乙○○僱請你搬運木
    材工資為何？工作多久？）乙○○未給我工資，只是工作完畢後買一些酒菜供給
    我吃喝，‧‧‧，直到我於百事達建築工地被警方查獲後，乙○○才再拿一千元
    給我。」，參酌這番話和「阿閃」在本院的證述，本院認為和乙○○辯稱沒有僱
    請「阿閃」工作，只是基於鄰居、朋友關係，曾經請「阿閃」等人幫忙搬運東西
    ，事後再買一些酒菜大家一起飲酒等語相符，更讓本院相信「阿閃」偶爾為乙○
    ○搬運木材的行為，指是朋友之間互相幫忙而非基於僱用的關係，據此，本院認
    為「阿閃」在本院證述的內容，才是實在可信，再參酌乙○○曾獲聘為花蓮國際
    青年商會泰國國際事務主委，在八十八年間並以國際理事名義拜訪泰國姊妹會等
    情，此有乙○○提出之聘書及名單等資料附卷可供參考，更可以相信乙○○辯稱
    他因通曉泰語而與很多泰勞相熟，平時即不吝招待泰勞，在偶有泰籍友人幫忙搬
    運笨重物品時更會以酒食酬謝並沒有非法聘僱外籍勞工等語，應屬實在。
五、綜上所述，實在無法認定被告二人有僱用「阿閃」的犯罪行為，不能僅憑證人「
    阿閃」在警訊中有瑕疵的供述，就作不利於被告二人的認定，本院依據調查審理
    所得到的證據，既無法證明檢察官起訴被告的犯罪事實，也沒有查到其他積極的
    證據能夠證明被告二人有非法聘僱外勞的犯罪行為，依照前面所列舉法條以及判
    例意旨的說明，被告二人的犯罪行為不能證明，自然應該對被告乙○○及丙○○
    諭知無罪判決。
據上論斷，應依刑事訴訟法第三百零一條第一項，判決如主文。
本案經檢察官李子春到庭執行職務。
中     華     民     國     八十九     年    六      月      二十七     日
                                臺灣花蓮地方法院刑事庭
                                    法  官    陳  雅  敏
右正本證明與原本無異。
如對本判決不服，應於送達後十日內，向本院提出上訴狀。（應抄附繕本）告訴人或
被害人如對於本判決不服者，應具備理由請求檢察官上訴，其上訴期間之計算係以檢
察官收受判決正本之日期為準。
                                    法院書記官
中     華     民   國     八十九      年    六      月        三十    日


司法院資訊處製作；財團法人民間司法改革基金會備份。
